臺灣高雄地方法院刑事裁定　　　　　　 100年度撤緩字第35號
聲　請　人　臺灣高雄地方法院檢察署檢察官
被　　　告　陳美璇
上列聲請人因被告贓物案件，聲請撤銷緩刑之宣告（100年度執
聲字第253號），本院裁定如下：
    主  文
聲請駁回。
    理  由
一、聲請意旨略稱：被告陳美璇前因犯贓物案件，經本院以99年
    度審簡字第584 號判決判處拘役30日，緩刑2 年，於民國99
    年6 月7 日確定在案（下稱前案）。惟被告於緩刑期前即96
    年1 月25日起至96年12月20日間，犯行使偽造準私文書罪及
    多次詐欺取財犯行，而經臺灣桃園地方法院於99年8 月31日
    以99年度審易字第865 號判決判處得易科罰金之應執行有期
    徒刑1 年2 月（宣告刑分別為得易科罰金之有期徒刑2 月，
    減為有期徒刑1 月〈行使偽造準私文書罪〉、有期徒刑2 月
    共11罪〈詐欺取財罪，共11罪〉、有期徒刑2 月，減為有期
    徒刑1 月共2 罪〈詐欺取財罪，共2 罪〉，應執行有期徒刑
    1 年2 月），並於99年10月29日確定（下稱後案）。被告上
    開犯行，足認其不知悔悟自新，原宣告之緩刑難收其預期效
    果，而有執行刑罰之必要，合於刑法第75條之1 第1 項第1
    款所定得撤銷緩刑宣告之原因（聲請人誤引為刑法第75條第
    1 項第2 款），爰依刑事訴訟法第476 條規定聲請撤銷前述
    緩刑之宣告等語。
二、按「受緩刑之宣告，而有下列情形之一者，撤銷其宣告：…
    二、緩刑前因故意犯他罪，而在緩刑期內受逾6 月有期徒刑
    之宣告確定者。」、「受緩刑之宣告而有下列情形之一，足
    認原宣告之緩刑難收其預期效果，而有執行刑罰之必要者，
    得撤銷其宣告：一、緩刑前因故意犯他罪，而在緩刑期內受
    6 月以下有期徒刑、拘役或罰金之宣告確定者。」刑法第75
    條第1 項第2 款、第75條之1 第1 項第1 款分別定有明文。
    又刑法第74條第1 項所謂受2 年以下有期徒刑、拘役或罰金
    之宣告，係指宣告之本刑而言，並不包括減刑之宣告，此有
    最高法院65 年 度第一次刑庭庭推總會議決議（一）、78年
    度臺非字第13 2號判決意旨可資參照；而第75條與第74條既
    同屬於緩刑章之規定，且條文用語均為「刑之宣告」，目的
    皆在於考量緩刑適當性，無論依文義解釋或體系解釋，二者
    自應為相同之解釋，始符合體系價值之一貫與完整，從而刑
    法第75條第1項 第2 款規定之「刑之宣告」，應係指宣告之
    本刑。另再依刑法第75條於94年02月02日修正理由以：「按
    緩刑制度係為促使惡性輕微之被告或偶發犯、初犯改過自新
    而設，如於緩刑期間、緩刑前故意犯罪，且受不得易科罰金
    之有期徒刑以上刑之宣告確定者（意即應入監服刑），足見
    行為人並未因此而有改過遷善之意，此等故意犯罪之情節較
    諸增訂第75條之1 『得』撤銷之原因為重，不宜給予緩刑之
    寬典，而有「應」撤銷緩刑宣告之必要。至於有上開情形，
    而受可易科罰金之有期徒刑刑之宣告者，因犯罪情節較輕，
    以此列為『應撤銷』緩刑之事由，似嫌過苛，爰改列為第75
    條之1 『得撤銷』緩刑之事由，以資衡平」等語；及考以98
    年5 月19日關於刑法第75條、第75條之1 之修正理由為：「
    依本法第41條第3 項之規定，受6 月以下有期徒刑或拘役之
    宣告而不得易科罰金者，亦得易服社會勞動。此類案件既可
    無庸入監執行，故於緩刑之效果，應與受得易科罰金之案件
    相同，成為修正條文第75條之1 得撤銷緩刑之事由，而非本
    條應撤銷緩刑之事由。又不得易科罰金或不得易服社會勞動
    之案件皆係受逾6 月有期徒刑之宣告，爰修正第1 項各款。
    」、「依本法第41條第3 項之規定，受6 月以下有期徒刑或
    拘役之宣告而不得易科罰金者，亦得易服社會勞動。此類案
    件既可無庸入監執行，故於緩刑之效果，應與受得易科罰金
    之案件相同，成為本條得撤銷緩刑之事由。又得易科罰金或
    易服社會勞動之案件皆係受六月以下有期徒刑之宣告，爰修
    正第1 項第1款 及第2 款。」觀之，刑法第75條第1 項第2
    款、第75條之1 第1 項第1 款關於關於應撤銷、得撤銷緩刑
    事由之區別標準，應係是否必須執行6 月以上有期徒刑，且
    不得易科罰金或易服社會勞動甚明；亦即依刑法第75條之規
    定撤銷緩刑者，應以逾6 月有期徒刑宣告而應入監服刑者，
    因行為人並未因此而有改過遷善之意，不宜給予緩刑之寬典
    ，才有「應」撤銷緩刑宣告之必要。準此，本件被告雖於後
    案受多次有期徒刑6 月以下易科罰金之刑之宣告，上揭數罪
    應執行之刑已逾有期徒刑6 月，惟依前揭說明，刑法第75條
    之1 第1 項第1 款規定「在緩刑期內受6 月以下有期徒刑之
    宣告確定者」應係指所宣告之本刑而言，且其應執行刑部分
    依刑法第41條第3 項、第8 項規定，亦仍得易科罰金，法律
    上同具「可無庸入監執行」之基礎，自非同法第75條「應撤
    銷」類型，而應屬刑法第75條之1 「得撤銷」之範疇，先予
    指明。
三、次按受緩刑之宣告，於緩刑期前因故意犯他罪，而在緩刑期
    內受得易科罰金之有期徒刑、拘役或罰金之宣告確定，足認
    原宣告之緩刑難收其預期效果，而有執行刑罰之必要者，得
    撤銷其宣告，刑法第75條之1 第1 項第1 款固定有明文。惟
    被告受緩刑宣告後，如欲撤銷其緩刑宣告，除需被告合於刑
    法第75條之1 第1 項所規定之4 款法定事由外，尚須以「足
    認原宣告之緩刑難收其預期效果，而有執行刑罰之必要者」
    ，法院始得依職權裁量撤銷之。即本條採用裁量撤銷主義，
    賦予法院撤銷與否之權限，特於第1 項規定實質要件為「足
    認原宣告之緩刑難收其預期效果，而有執行刑罰之必要」，
    供作審認之標準。亦即於上揭「得」撤銷緩刑之情形，法官
    應依職權本於合目的性之裁量，妥適審酌被告所犯前後數罪
    間，關於法益侵害之性質、再犯之原因、違反法規範之情節
    是否重大、被告主觀犯意所顯現之惡性及其反社會性等情，
    是否已使前案原為促使惡性輕微之被告或偶發犯、初犯改過
    自新而宣告之緩刑，已難收其預期之效果，而確有執行刑罰
    之必要，此與刑法第75條第1 項所定2 款要件有一具備，即
    毋庸再行審酌其他情狀，應逕予撤銷緩刑之情形不同，亦併
    予敘明。
四、經查，被告陳美璇前因犯贓物案件，經本院以99年度審簡字
    第584 號判處拘役30日，緩刑2 年，於99年6 月7 日確定；
    復於前案之緩刑期前即96年1 月25日起至96年12月20日間另
    犯行使偽造準私文書罪及詐欺取財等罪，於前案之緩刑期內
    經臺灣桃園地方法院於99年8 月31日以99年度審易字第865
    號判決判處有期徒刑2 月減為1 月、2 月（共11罪）、2 月
    減為1 月（2 罪），應執行有期徒刑1 年2 月，並於99年10
    月29日確定等情，有上開二案判決書各1 份及臺灣高等法院
    被告前案紀錄表1 份附卷可憑，顯見被告緩刑期前因故意犯
    他罪，而在緩刑期內受6 月以下有期徒刑之宣告確定，合於
    刑法第75條之1 第1 項第1 款之得撤銷緩刑事由無疑。然刑
    法緩刑制度係為促進惡性輕微之被告或偶發犯、初犯利於改
    過自新而設，刑法第75條之1 又已課予法院裁量之義務，已
    如前述，則被告雖合於上開要件，然是否已足認前案緩刑宣
    告難收其預期效果，而有執行刑罰之必要，仍須衡酌相關情
    況決定之。查本件被告所犯前開2 案，案件類型迥異，犯罪
    手法及侵害法益種類亦顯有不同，被告違反法規範之情節及
    主觀惡性等亦未達顯屬重大而難以矯治之程度，自難僅因其
    在緩刑期前故意犯詐欺取財等罪，且經法院判處有期徒刑確
    定，即遽行推認其所犯贓物案件中所宣告之緩刑，有何難收
    預期效果而有執行刑罰必要之情形。此外，聲請人亦未提出
    其他證據足資認定上開緩刑宣告難收其預期之效果，而有執
    行刑罰之必要，從而，聲請人之聲請為無理由，應予駁回，
    爰裁定如主文。
五、依刑事訴訟法第220條，裁定如主文。
中    華    民    國  100     年    3     月    30    日
                  刑事第三庭    法  官  陳采葳
以上正本證明與原本無異。
如不服本裁定，應於送達後5日內，向本院提出抗告狀。
中    華    民    國   100    年    3     月    31    日
                                書記官  馮欽鳳